臺灣新北地方法院板橋簡易庭民事簡易判決
110年度板簡字第2114號
原      告  王澤宏  
被      告  李佳勝  



上列當事人間請求確認所有權等事件，本院於中華民國111年7月
25日言詞辯論終結，判決如下：
    主      文
確認原告就車牌號碼000-000號普通重型機車之所有權不存在。
訴訟費用新臺幣叁仟叁佰壹拾元由被告負擔。
    事實及理由
壹、程序方面：
一、按確認法律關係之訴，非原告有即受確認判決之法律上利益
    者，不得提起之；確認證書真偽或為法律關係基礎事實存否
    之訴，亦同，民事訴訟法第247條第1項定有明文。所謂即受
    確認判決之法律上利益，係指法律關係之存否不明確，原告
    主觀上認其在法律上之地位有不安之狀態存在，且此種不安
    之狀態，能以確認判決將之除去者而言，若縱經法院判決確
    認，亦不能除去其不安之狀態者，即難認有受確認判決之法
    律上利益。經查，原告主張車牌號碼000-00號普通重型機車
    （下稱系爭機車）原告係出名人，被告為借名人，而原告已
    向被告表示終止借名登記。職是，原告就系爭車輛之所有權
    是否存在，確陷於不明確之狀態，致原告在法律上之地位有
    不安之狀態存在，而此不安之狀態得以本件確認判決加以除
    去，是原告提起本件確認所有權存在之訴，即有確認利益，
    應予准許，合先敘明。
二、按訴狀送達後，原告不得將原訴變更或追加他訴，但請求之
    基礎事實同一者、擴張或減縮應受判決事項之聲明者，不在
    此限，民事訴訟法第255條第1項第2款、第3款定有明文。查
    本件原告對被告之訴之聲明原為：㈠、請准宣告系爭機車之
    所有權強制過戶予被告。㈡、請准宣告被告因違反強制險案
    件所積欠新臺幣（下同）204,048元及交通違規罰單所積欠1
    05,800元移轉予被告（見本院卷第11頁），復於民國111年7
    月25日本件言詞辯論程序變更前項聲明為：確認原告就車牌
    號碼000-000號普通重型機車之所有權不存在（見本院卷第1
    09頁），核原告所為前揭聲明變更，與原訴請求所主張之基
    礎事實同一，證據資料亦得共通利用，核與前揭法律規定相
    符，自應准許。
三、本件被告經合法通知，無正當理由未於言詞辯論期日到場，
    核無民事訴訟法第386條所列各款情形，爰依原告之聲請，
    由其一造辯論而為判決。
貳、實體方面：
一、原告起訴主張：被告於108年7月9日向原告聲稱其祖母於板
    橋亞東醫院住院，被告因無交通工具往返照護及工作，又因
    信用瑕疵，無法辦理機車貸款，故拜請原告代為辦理機車貸
    款，使其購買機車往返照護祖母及工作，原告至醫院確認祖
    母狀況念其孝心，故於同日至板橋長江路機車行辦理分期購
    車，當日即完成購車程序，總車價62,567元整，頭款3,293
    元整，另向裕富數位資融股份有限公司貸款共分18期每期應
    付3,293元整，購車後至今由被告使用該輛機車無誤，貸款
    期間被告有繳付頭款及分期付款12期計42,809元，未繳付之
    餘款新台幣19,758元卻由原告支付並結清，已造成原告金錢
    上損失。未料109年5月間又得知被告使用系爭機車期間所有
    交通罰單（含攔停）及強制險相關費用均未繳納，惟系爭機
    車仍以原告為登記車主，惟系爭機車使實由被告占有、使用
    。為此提起本件訴訟，並聲明：如前揭變更後訴之聲明。
二、被告未於言詞辯論期日到場，亦未提出書狀作任何聲明、陳
    述。
三、法院之判斷：
㈠、查原告主張原告僅為系爭機車登記車主，被告方為購入系爭
    機車之所有權人，業據提出與其所述相符之監理站違規紀錄
    、違反強制險案件查詢紀錄、汽燃費查詢單、全行代收款申
    請書、清償證明等件為證（見本院卷第15至37頁），並經本
    院向裕富數位資融股份有限公司調取系爭車輛購物分期付款
    申請暨約定書（見本院卷第83頁，下稱系爭契約），觀諸系
    爭契約連帶保證人處確載有被告「李佳勝」之簽名，堪認原
    告所稱被告為系爭機車實際購買人之情相符，且被告經相當
    時期受合法通知，無正當理由未於言詞辯論期日到場，亦未
    提出書狀爭執，堪認原告上開主張為真。另原告欲終止借名
    登記契約，並以起訴狀之送達為終止意思表示之通知，應生
    終止之效力，被告已無權再使用原告名義為系爭車之車籍登
    記，要屬當然。
㈡、按所謂「借名登記」者，係指當事人約定一方將自己之財產
    以他方名義登記，而仍由自己管理、使用、處分，他方允就
    該財產為出名登記之契約，其成立側重於借名者與出名者間
    之信任關係，及出名者與該登記有關之勞務給付，具有不屬
    於法律上所定其他契約種類之勞務給付契約性質，應與委任
    契約同視，倘其內容不違反強制、禁止規定或公序良俗者，
    當賦予無名契約之法律上效力，並依民法第529條規定，適
    用民法委任之相關規定（最高法院99年度台上字第1662號判
    決）。準此，借名者、出名者均得隨時終止具委任性質之借
    名登記契約，而於借名登記契約終止時，出名者應將其因借
    名登記契約所取得之權利移轉於借名者。辦理系爭車輛過戶
    登記之申請，須由當事人協同為之始克辦理完竣，故當事人
    在法律上負有協同申請之義務，如一方不履行此義務，他方
    自得訴求其履行。被告既為系爭車輛真正所有權人，將系爭
    車輛借名登記於原告名下，原告自得隨時終止雙方間之借名
    登記契約，並請求將系爭車輛之車籍登記回復為被告所有，
    原告主張以本件起訴狀繕本送達為終止借名登記之意思表示
    ，而起訴狀繕本亦於係於111年5月17日公告黏貼於公告處並
    經登載司法院國內公示送達區，最後登載之日為111年5月17
    日，有本院公示送達證書可稽（見本院卷第79頁），依民事
    訴訟法第152條規定，於111年6月7日發生效力，則兩造間借
    名登記契約已終止，從而，原告依民事訴訟法第247條、終
    止借名登記契約後之法律關係，請求如主文第1項所示，應
    屬有據，爰予准許。
四、從而，原告請求確認系爭車輛之所有權為被告所有，為有理
    由，應予准許。
五、訴訟費用負擔之依據：民事訴訟法第78條。本件訴訟費用額
    ，依後附計算書確定如主文第2項所示金額。
中　　華　　民　　國　　 111 　 年　　8　　月　　5　　日
                  臺灣新北地方法院板橋簡易庭
                      法  官  吳孟竹
計    算    書
項        目          金      額（新臺幣）      備    註
第一審裁判費               3,310元
合        計               3,310元
以上正本係照原本作成。
如不服本判決，應於送達後20日內，向本院提出上訴狀並表明上
訴理由，如於本判決宣示後送達前提起上訴者，應於判決送達後
20日內補提上訴理由書（須附繕本）。
如委任律師提起上訴者，應一併繳納上訴審裁判費。
中　　華　　民　　國　 　111 　 年　　8　　月　　5　　日
                      書記官  李庭君